【裁判字號】    95,訴,601
【裁判日期】    950327
【裁判案由】    毒品危害防制條例
【裁判全文】
臺灣高雄地方法院刑事判決
公  訴  人  臺灣高雄地方法院檢察署檢察官
被      告  乙○○
上列被告因毒品危害防制條例案件，經檢察官提起公訴（95年度
毒偵字第224號），被告為有罪之陳述，本院依簡式判決如下：
    主  文
乙○○施用第一級毒品，累犯，處有期徒刑捌月。
    事  實
一、乙○○前因施用毒品案件，經裁定強制戒治並執行，於民國
    89年6 月25日執行完畢出監。詎又因施用毒品案件，於民國
    92年8 月28日經台灣高雄地方法院檢察署92年毒偵字第4649
    號起訴並送強制戒治執行，於92年10月30日經本院以92年訴
    字第2332號判決有期徒刑7 月，惟因撤回上訴而確定，嗣並
    執行 (93年10月1 日縮刑期滿出監）；另強制戒治部分，則
    於93年1 月9 日因毒品危害防制條例修正釋放（視為未執行
    完畢）。詎乙○○於前開第1 次強制戒治執行完畢 (即89年
    6 月25日)後5年內曾再犯施用毒品罪，竟又基於施用第一級
    毒品海洛因之犯意，於94年9 月5 日下午3 時許，在其高雄
    縣鳳山市○○路54巷3 號之住處，以將海洛因摻入香煙方式
    ，施用海洛因一次。嗣於94年9 月6 日13時55分許，為警查
    獲，經採集尿液檢驗後，呈嗎啡陽性反應，始知悉上情 (起
    訴書所載之犯罪時間、地點、施用海洛因方式，均更正、補
    充如上)。
二、案經高雄縣政府警察局鳳山分局報告高雄地方法院檢察署檢
    察官偵查起訴。
    理  由
一、本件被告所犯係死刑、無期徒刑、最輕本刑為3 年以上有期
    徒刑以外之罪，其於準備程序中就被訴事實為有罪之陳述，
    經法官告知簡式審判程序之旨，並聽取公訴人及被告之意見
    後，經本院合議庭裁定由受命法官獨任進行簡式審判程序，
    合先敘明。
二、上揭事實，業據被告於本院審理時坦承不諱，且其為警查獲
    時所採之尿液經送檢驗結果，呈嗎啡陽性反應，有長榮大學
    濫用藥物尿液檢驗報告及尿液採證檢驗對照表各1 紙在卷可
    稽。而海洛因施用入人體後，迅速水解轉變成嗎啡，再循嗎
    啡之代謝途徑，排出體外，已據行政院衛生署藥物食品檢驗
    局81藥檢壹字第0064 31 號函說明綦詳，是被告自白核與事
    實相符，應堪採信。
三、被告前因施用毒品案件，經裁定強制戒治並執行，於89 年6
    月25日執行完畢出監。詎又因施用毒品案件，於92年8 月28
    日經台灣高雄地方法院檢察署92年毒偵字第4649號起訴並送
    強制戒治執行，於92年10月30日經本院以92年訴字第23 32
    號判決有期徒刑7 月，旋因撤回上訴而確定，嗣並執行；另
    其再受強制戒治部分，則於93年1 月9 日因毒品危害防制條
    例修正釋放。經查，被告係於前開強制戒治執行完畢 (89年
    6 月25日)5 年 內曾再犯施用毒品罪，後復犯本件施用毒品
    罪行。此時，究應依毒品危害防制條例第20條第3 項、第1
    項之規定，將被告送觀察、勒戒；亦或應依法追訴，涉及毒
    品危害防制條例第20條第3 項之適用及解釋問題，亦即該條
    所稱「5 年後『再犯』第10條之罪」，其含義為何？固有認
    應先送觀察、勒戒之意見者 (參考台灣高等法院94年法律座
    談會多數意見)， 惟查依現行毒品危害防治條例第20條第3
    項之立法理由觀之，修正毒品危害防制條例就施用毒品者，
    只於「初犯」及「五年後再犯」二種情形，有其追訴條件之
    限制，即須於初犯經觀察、勒戒或強制戒治釋放後，五年內
    均無施用毒品之行為，始能認其前所實施之觀察、勒戒或強
    制戒治已足遮斷毒癮，而得於五年後再犯時，再予適用初犯
    之規定，重行觀察、勒戒等程序。倘五年內已經再犯，被依
    法追訴處罰，縱其第三次 (或第三次以上)施 用毒品之時間
    ，在初犯釋放五年以後，即與「五年後再犯」之情形有別，
    且因已於「五年內再犯」，顯見其再犯率甚高，原實施觀察
    勒戒或強制戒治，已無法收其實效，而無五年戒斷期之存在
    ，自無再經觀察、勒戒及強制戒治之必要，應得逕行追訴處
    罰(最 高法院95年台上字第1071號判決要旨參照)， 從而，
    本件被告於第1 次強制戒治執行完畢 (89年6 月25日)釋 放
    後，再犯本次施用毒品罪行，雖滿五年，然依上開最高法院
    判決見解，仍應依法論科。
四、按海洛因係毒品危害防制條例第2 條第2 項第1 款所稱之第
    一級毒品，不得持有、施用，被告持以施用，核被告所為，
    係犯毒品危害防制條例第10條第1 項之罪。其持有第一級毒
    品後進而施用，其持有毒品之低度行為，應為施用毒品之高
    度行為所吸收，不另論罪。另被告前因違反毒品危害防制條
    例案件，經本院判處有期徒刑7 月確定，已如前述，並於93
    年10月1 日縮刑期滿執行完畢出監，有台灣高等法院被告前
    案紀錄表一份在卷可稽，其受有期徒刑執行完畢，於5 年以
    內再犯有期徒刑以上之罪，為累犯，應依刑法第47條規定，
    加重其刑。爰審酌被告前因違反毒品危害防制條例案件，經
    強制戒治及有期徒刑執行後，仍未能徹底戒絕毒品，再犯
    本件施用毒品罪，顯見其無戒毒悔改之意，惟念其施用毒品
    ，乃戕害一己之身體健康，所為尚未害及他人，及於犯罪後
    坦承犯行，態度尚佳等一切情狀，量處如主文所示之刑。
五、依刑事訴訟法第299 條第1 項前段、第273 條之1 第1 項，
    毒品危害防制條例第10條第1 項，刑法第11條、第47條，判
    決如主文。
六、如不服本判決，應自判決送達之翌日起10日內，向本院提出
    上訴狀。
本案經檢察官甲○○到庭執行職務。
中    華    民    國    95    年    3    月    27    日
                  刑事第13庭    法  官  張金柱
以上正本證明與原本無異。
如不服本判決，應於收受送達後10日內向本院提出上訴書狀。
（須附繕本）
中    華    民    國    95    年    3    月    29    日
                                書記官  蘇  豫
附錄本案論罪科刑之法條
毒品危害防制條例第10條第1 項施用第一級毒品者，處六月以上
五年以下有期徒刑。


司法院資訊處製作；財團法人民間司法改革基金會備份。
